【裁判字號】    92,上易,1168
【裁判日期】    920522
【裁判案由】    傷害
【裁判全文】
臺灣高等法院刑事判決                          九十二年度上易字第一一六八號
    上  訴  人
    即  被  告  乙○○
右上訴人因傷害案件，不服臺灣新竹地方法院九十一年度易字第八六七號，中華民國
九十二年三月十七日第一審判決（起訴案號：臺灣新竹地方法院檢察署九十一年度偵
字第四九七三號），提起上訴，本院判決如左：
    主  文
原判決撤銷。
乙○○教唆傷害人之身體，累犯，處有期徒刑肆月。如易科罰金，以參佰元折算壹日
。
    事  實
一、乙○○於民國（下同）八十七年間曾因違反動產擔保交易法案件，經台灣新竹地
    方法院判處有期徒刑四月確定，而於八十八年八月二十日易科罰金執行完畢，詎
    猶不知悔改，其原為位於新竹市○區○里○○路○段四七六巷三十四號「春福聯
    合國大樓」管理委員會主任委員，甲○○為該委員會財務委員，緣該委員會委請
    道芸水電工程有限公司（以下簡稱道芸公司）修繕、更換大樓水電設施，經道芸
    公司於九十一年六月間提出工程請款單請求付款，惟甲○○認部分款項欠缺單據
    而不同意在該付款支票上蓋章，復因甲○○自九十一年六月起擔任財務委員後，
    以乙○○所動用之款項並未按程序辦理，恆要求其提出相關單據證明，致生宿怨
    ，嗣於九十一年七月五日乙○○復要求甲○○在道芸公司請款之支票上蓋章，惟
    甲○○猶認道芸公司之請款仍有部分款項單據不足，而拒不蓋章﹔於九十一年七
    月二十五日下午，乙○○委請該管理委員會助理通知甲○○前來在三張付款支票
    上蓋章，甲○○原表示要立即前往，但該助理表示乙○○要晚上才有空，當天下
    午六時許甲○○見到乙○○表示可以討論蓋章事宜，經乙○○表示要晚一點，嗣
    於晚上約八時五十六分許，乙○○以電話要約甲○○於當晚九時三十分前來新竹
    市○○路○段三十四號之管理委員會辦公室內，討論該會支出款項支票之蓋章事
    宜，乙○○並萌生若甲○○仍拒絕在道芸公司之請款支票上蓋章即使人傷害甲○
    ○之犯意，並即於當天晚上九時二十分許，帶領一不詳姓名之成年男子進入該社
    區大樓，當時該社區警衛孫英才見狀即將該男子擋在大門外，經乙○○向孫英才
    表示該男子係其友人後，孫英才始讓該男子進入該社區大樓，且未辦理訪客登記
    ，乙○○即要該男子在該社區中庭等候，並教唆俟甲○○仍拒絕在該支票上蓋章
    時即行毆打，當晚九時三十五分許，甲○○到該委員會辦公室與乙○○、委員會
    公設組長孫建平討論用核章問題，甲○○認其中要付給道芸公司新台幣（下同）
    七萬四千元之支票部分，無估價單，資料不足，與相關程序不符，猶未同意蓋章
    ，孫建平建議可否先行在支票上蓋章再補資料，仍遭甲○○拒絕，迨於當晚十時
    三十分許，甲○○走出該委員會辦公室行經大樓中庭時，見該名姓名不詳男子趴
    在中庭木桌上，甲○○不以為意往電梯方向走去，該男子即承乙○○之教唆，基
    於傷害之犯意，自後追打甲○○，致甲○○受有頭皮血腫、左耳耳漏、右上臂瘀
    傷十公分×十公分、臉部擦傷一公分、下唇瘀傷、左側第三趾擦傷零點五公分、
    右側中指瘀傷一公分、胸部瘀傷擦傷五公分三處、左眼角瘀傷三公分×三公分、
    左手腕瘀傷五公分×四公分及右胸前瘀傷六公分×六公分，並因而造成左側聽力
    障礙等傷害。
二、案經甲○○訴由新竹市局第二分局報請臺灣新竹地方法院檢察署檢察官偵查起訴
    。
    理  由
一、上訴人即被告乙○○經合法傳喚，無正當之理由不到庭，爰不待其陳述逕行判決
    ，合先敘明。
二、訊據上訴人即被告乙○○於原審法院審理時供承告訴人甲○○有於右揭時地遭人
    毆打之事實，惟矢口否認有右揭教唆他人傷害告訴人甲○○犯行，並辯稱：伊不
    認識毆打甲○○之男子，該男子進入社區時，伊誤認是社區之住戶，所以才開門
    讓該男子進入社區，而社區警衛孫英才曾在執勤時睡覺遭伊發現，才挾怨報復，
    所為之證述內容不實云云。惟查，告訴人甲○○自九十一年六月起擔任財務委員
    後，常認被告所動用之款項未按程序辦理，要求提出相關單據證明，而於右開時
    地，被告復要求告訴人在該管理委員會給付道芸公司費用之支票上蓋章，惟為告
    訴人所拒，嗣告訴人於走出該大樓管理委員會辦公室，行經大樓中庭時，在電梯
    前遭一不詳姓名男子自後追打，因而頭部、臉部、胸部、左耳、右上臂及左手腕
    等處受有瘀傷、擦傷等情，業據告訴人於警訊及偵審時指述綦詳，並有衛生署新
    竹醫院出具之診斷證明書乙紙附卷可稽（見偵查卷第十二頁、第三十八頁），而
    證人孫建平於原審法院審理時證稱當晚伊與乙○○及甲○○討論社區付款項事宜
    ，道芸公司部分甲○○認為有疑問部分拒不蓋章，甲○○即先下樓離去，伊與賈
    春留下來繼續討論，過一會兒，甲○○就跑上來說他被打，乙○○就下去，因甲
    ○○說他頭昏，伊就叫救護車將他送醫等語（見原審卷第四一頁），是告訴人確
    有於右揭時地因拒在道芸公司請款支票上蓋章，而於離去時在上揭社區大樓中庭
    遭一不詳姓名男子毆打之事實﹔而該毆打告訴人之男子如何於右揭時間進入社區
    內之情節，證人即該大樓之警衛孫英才於原審法院調查時證稱：「那個人是當日
    晚上九點二十分許進入社區，我正在值班，站在鐵門內，被告站在我的後方，我
    問那個年輕人要找誰，被告說是他的朋友，我就開門讓他進來，而且因為他是主
    委（指被告）的朋友，我們就沒有登記。進來後，主委就把那個人帶進去了」等
    語（見原審卷九十二年一月十三日訊問筆錄），並依卷附該大樓監視攝影機翻拍
    之照片（見偵查卷第十頁）所示，該不詳姓名男子進入該社區時，被告確實在場
    ，當時之位置係證人孫英才在鐵門內、該不詳姓名男子站在門外，被告站在中間
    ，而由被告開門讓該男子進入該社區，有照片二張在卷可稽（見偵查卷第十頁）
    ，被告雖辯稱因誤認該男子係社區住戶，才開門請該男子進入該社區云云，惟被
    告若誤認該男子是社區住戶，又何以向警衛孫英才指稱該男子係其朋友，致警衛
    未經登記即讓該男子進入社區大樓，而查證人孫英才擔任前揭社區之安全警衛，
    負責管理該社區之門禁，就該社區之住戶自當有所認識，該不詳姓名男子顯非該
    社區之住戶，證人孫英才因而未即開門讓其進入該社區，至被告係經由住戶推選
    而擔任該社區管理委員會主任委員，對該社區所屬住戶自當有所認識，而若被告
    遇有未能確定是否屬社區住戶時，儘可詢之社區警衛，應無可能誤認非屬該社區
    出該社區，又何有因被告之誤認而將之帶入該社區之理，是證人孫英才上揭證稱
    該不詳姓名男子係由被告以係其友人為由帶入該社區，其始未辦理訪客登記等語
    ，應堪採信，而被告所辯因誤認該不詳姓名男子為該社區住戶而帶入云云，顯悖
    情理，殊非可採，茲被告將該非屬社區住戶之不詳姓名男子以係其朋友為由蓄意
    帶入該社區，而該不詳姓名男子由被告帶入該社區後，即逗留於該社區大樓中庭
    ，而告訴人與該不詳姓名男子素不相識，並無何嫌隙，該不詳姓名男子理無毆打
    告訴人之情由，嗣告訴人於上揭時地復仍拒絕被告要求在道芸公司請款支票上蓋
    章，而於離開管理委員辦公室行經大樓中庭時，竟即遭該不詳姓名男子出手毆打
    ，實難認與被告無涉，被告於當日先行與告訴人約定商討道芸公司請款支票之蓋
    章事宜，嗣即將該不詳姓名男子帶入該社區，而該不詳姓名男子於告訴人拒絕在
    道芸公司請款支票上蓋章時，即行出手毆打告訴人，據此足認被告顯有於事前即
    教唆該不詳姓名男子於告訴人仍拒絕在道芸公司請款支票上蓋章時，即出手毆打
    告訴人，至堪認定，被告上揭所辯，要屬推諉卸責之詞，自無足採，事證明確，
    被告犯行洵堪認定。
三、被告基於教唆之故意，唆使原無犯意之不詳姓名男子傷害告訴人，所為係犯刑法
    第二百七十七條第一項之傷害罪之教唆犯，應依其所教唆之傷害罪處罰。而查被
    告有事實欄所載之前科判決及執行情形，有本院被告全國前案紀錄表在卷可證，
    其受有期徒刑執行完畢後五年內再犯本件有期徒刑以上刑之罪，為累犯，應依法
    加重其刑。原審以被告上述犯行事證明確，予以論罪科刑，固非無見，惟查原審
    固認被告前揭所為係犯刑法第二百七十七條第一項之傷害罪之教唆犯，然於犯罪
    事實中並未具體載明被告究如何萌生教唆該不詳姓名男子傷害告訴人之情，尚有
    未洽，是被告雖具狀不服原審判決，惟並未提出何上訴理由或到庭陳述，其空言
    指摘原審判決不當，固無理由，惟原判決既有可議之處，自應由本院予以撤銷改
    判。爰審酌被告之素行，犯罪之動機、目的、手段，與告訴人係屬鄰居，僅因告
    訴人未配合蓋用印章，即教唆他人毆打告訴人，告訴人因而所受傷害程度及犯罪
    後態度等一切情狀，量處有期徒刑四月，並諭知易科罰金之折算標準。
據上論斷，應依刑事訴訟法第三百六十九條第一項前段、第三百七十一條、第三百六
十四條、第二百九十九條第一項前段，刑法第二百七十七條第一項、第二十九條第二
項、第四十七條、第四十一條第一項，罰金罰鍰提高標準條例第一條前段、第二條，
判決如主文。
本案經檢察官施慶堂到庭執行職務。
中      華      民      國    九十二    年      五      月    二十二    日
                              臺灣高等法院刑事第三庭
                                  審判長法  官 張  連  財
                                        法  官 林  明  俊
                                        法  官 張  傳  栗
右正本證明與原本無異。
不得上訴。
                                        書記官  秦  慧  榮
中      華      民      國    九十二    年      五      月    二十三    日
附錄：本案論罪科刑法條全文
刑法第二百七十七條第一項
傷害人之身體或健康者，處三年以下有期徒刑、拘役或一千元以下罰金。


司法院資訊處製作；財團法人民間司法改革基金會備份。
